【裁判字號】    95,訴,1651
【裁判日期】    950605
【裁判案由】    毒品危害防制條例
【裁判全文】
臺灣高雄地方法院刑事判決              95年度訴字第1651號
公  訴  人  臺灣高雄地方法院檢察署檢察官
被      告  乙○○
                    號
                    （現於臺灣高雄監獄執行中）
上列被告因違反毒品危害防制條例案件，經檢察官提起公訴（95
年度毒偵字第1992號），本院合議庭裁定由受命法官獨任進行簡
式審判程序，茲判決如下：
    主  文
乙○○連續施用第一級毒品，累犯，處有期徒刑拾月；扣案之第
一級毒品海洛因貳包（不含包裝袋，合計淨重零點伍捌公克），
均沒收銷燬；扣案盛裝上開海洛因之包裝袋貳只，均沒收。又施
用第二級毒品，累犯，處有期徒刑肆月。應執行有期徒刑壹年；
扣案之第一級毒品海洛因貳包（不含包裝袋，合計淨重零點伍捌
公克），均沒收銷燬；扣案盛裝上開海洛因之包裝袋貳只，均沒
收。
    事  實
一、乙○○前於85年間，因違反肅清煙毒條例案件，經本院以85
    年度訴字第2259號判決判處有期徒刑3 年3 月，並經臺灣高
    等法院高雄分院以85年度上訴字第2310號判決駁回上訴確定
    ，入監服刑後於88年1 月13日縮短刑期假釋出監並付保護管
    束，嗣於89年7 月14日撤銷前開假釋入監執行殘刑，甫於90
    年11月14日縮刑期滿執行完畢。又前於89年間，因施用毒品
    案件，經本院以89年度毒聲字第6628號裁定送觀察、勒戒後
    ，因認無繼續施用毒品之傾向，於89年9 月27日釋放出所，
    經臺灣高雄地方法院檢察署檢察官於89年9 月25日以89毒偵
    字第5423號為不起訴處分確定，復於前開觀察、勒戒執行完
    畢5 年內，自93年9 月9 日上午10時許起迄94年10月13日上
    午10時許止，連續施用第一級毒品海洛因多次，經臺灣高等
    法院高雄分院於94年12月30日，以94年度上訴字第1763號判
    決判處有期徒刑1 年，嗣於95年1 月23日判決確定。詎其仍
    不知戒絕毒癮，明知海洛因及甲基安非他命分別經公告列為
    毒品危害防制條例第2 條第2 項第1 款之第一級毒品及同條
    項第2 款之第二級毒品，不得非法持有、施用，復基於連續
    施用第一級毒品海洛因之概括犯意及施用第二級毒品甲基安
    非他命之犯意，分別：(一)自95年1 月7 日晚上某時起迄同年
    1 月23日上午10時許止，在其高雄縣美濃鎮○○里○ 鄰○○
    路23之20號住處，以將海洛因摻水置入注射針筒注射體內之
    方式，連續施用第一級毒品海洛因多次，每隔1 至2 天即施
    用1 次；(二)於95年1 月22日中午某時許，在其前揭住處，以
    將甲基安非他命放入玻璃球內再以火燒烤吸食煙霧之方式，
    施用第二級毒品甲基安非他命1 次。嗣於95年1 月24日下午
    2 時30分許，在其前揭住處，為警持搜索票實施搜索時查獲
    ，並當場扣得第一級毒品海洛因2 包（不含包裝袋，合計淨
    重0.58公克），經乙○○同意採集尿液送驗後，始知悉上情
    。
二、案經高雄縣政府警察局旗山分局報請臺灣高雄地方法院檢察
    署檢察官偵查起訴。
    理  由
一、按本件被告乙○○所犯係死刑、無期徒刑、最輕本刑為3 年
    以上有期徒刑以外之罪，其於準備程序就前揭被訴事實為有
    罪之陳述，經受命法官告知簡式審判程序之旨，並聽取其與
    公訴人之意見後，本院認無不得或不宜改依簡式審判程序進
    行之處，爰依刑事訴訟法第273 條之1 第1 項、第284 條之
    1 規定，裁定本件由受命法官獨任進行簡式審判程序，合先
    敘明。
二、訊據被告乙○○對於在上揭時、地，以上述方式連續施用第
    一級毒品海洛因多次及施用第二級毒品甲基安非他命1 次之
    事實均坦承不諱（本院卷第24、35頁參照），且查：
    (一)被告為警查獲時，於95年1 月24日下午4 時許所採集之尿
      液，經送驗結果，確呈嗎啡及甲基安非他命陽性反應，有
      臺灣檢驗科技股份有限公司95年2 月13日報告編號KＺ0000
      00000000號濫用藥物尿液檢驗報告暨代號與真實姓名對照
      表各1 紙附卷可稽（偵卷第7 、8 頁參照）。而扣案之疑
      似海洛因粉末2 包，經送請法務部調查局鑑定結果，確認
      均含海洛因成分（不含包裝袋，合計淨重0.58公克），有
      該局95年3 月28日調科壹字第220022654 號鑑定通知書在
      卷可據（偵卷第14頁參照）。此外，復有搜索票1 紙（警
      卷4 頁參照）、搜索扣押筆錄暨扣押物品目錄表1 份（警
      卷第5 、6 頁）及查獲毒品照片2 幀（警卷第9 頁參照）
      附卷均足資佐證。是被告前揭自白與事實相符，應堪採為
      被告有罪之證據，則被告連續施用第一級毒品海洛因多次
      及施用第二級毒品甲基安非他命1 次之犯行，均堪認定。
    (二)按修正毒品危害防制條例就施用毒品者，祇於「初犯」及
      「5 年後再犯」二種情形，有其追訴條件之限制，即須於
      初犯經觀察、勒戒或強制戒治釋放後，5 年內均無施用毒
      品之行為，始能認其前所實施之觀察、勒戒或強制戒治已
      足遮斷毒癮，而得於5 年後再犯時，再予適用初犯之規定
      ，重行觀察、勒戒等程序。倘5 年內已經再犯，被依法追
      訴處罰，縱其第3 次（或第3 次以上）施用毒品之時間在
      初犯釋放5 年以後，即與「5 年後再犯」之情形有別，且
      因已於「5 年內再犯」，顯見其再犯率甚高，原實施觀察
      、勒戒或強制戒治，已無法收其實效，而無5 年戒斷期之
      存在，自無再經觀察、勒戒及強制戒治之必要，應由檢察
      官逕行起訴（最高法院95年度台非字第59號、第65號判決
      意旨參照）。查本件被告乙○○前於89年間，因施用毒品
      案件，經本院以89年度毒聲字第6628號裁定送觀察、勒戒
      後，因認無繼續施用毒品之傾向，於89年9 月27日釋放出
      所，經臺灣高雄地方法院檢察署檢察官於89年9 月25日以
      89毒偵字第5423號為不起訴處分確定，復於前開觀察、勒
      戒執行完畢5 年內，自93年9 月9 日上午10時許起迄94年
      10月13日上午10時許止，連續施用第一級毒品海洛因多次
      ，經臺灣高等法院高雄分院於94年12月30日，以94年度上
      訴字第1763號判決判處有期徒刑1 年，嗣於95年1 月23日
      判決確定之事實，有臺灣高等法院被告前案紀錄表及臺灣
      高等法院高雄分院94年度上訴字第1763號判決各1 份在卷
      足參，則被告於前案經觀察、勒戒完畢釋放後，於5 年內
      已經再犯，並經依法追訴處罰，雖本案施用毒品之時間在
      初犯釋放5 年後，惟被告既已先於「5 年內再犯」，顯見
      其再犯率甚高，原實施觀察、勒戒已無法收其實效，而無
      5 年戒斷期之存在，參諸前揭判決意旨，自無再經觀察、
      勒戒及強制戒治之必要，而應由檢察官逕行起訴，並由本
      院依法論科。
三、查海洛因、甲基安非他命分別係毒品危害防制條例第2 條第
    2 項所稱之第一級、第二級毒品，不得非法持有、施用。核
    被告所為，係犯毒品危害防制條例第10條第1 項之施用第一
    級毒品罪及同條第2 項之施用第二級毒品罪。其施用第一級
    、第二級毒品前，持有海洛因、甲基安非他命之低度行為，
    應為施用之高度行為所吸收，均不另論罪。又被告先後多次
    施用第一級毒品犯行，時間緊接，犯罪構成要件亦均相同，
    顯係基於概括犯意反覆為之，應依連續犯之規定論以一罪，
    並依刑法第56條加重其刑。而被告所犯上述二罪，犯意各別
    ，行為互殊，應予分論併罰。查被告前於85年間，因違反肅
    清煙毒條例案件，經本院以85年度訴字第2259號判決判處有
    期徒刑3 年3 月，並經臺灣高等法院高雄分院以85年度上訴
    字第2310號判決駁回上訴確定，入監服刑後於88年1 月13日
    縮短刑期假釋出監並付保護管束，嗣於89年7 月14日撤銷前
    開假釋入監執行殘刑，甫於90年11月14日縮刑期滿執行完畢
    之事實，有臺灣高等法院被告前案紀錄表1 份附卷可查，其
    受有期徒刑之執行完畢，5 年以內再犯本件有期徒刑以上之
    罪，均為累犯，應分別依刑法第47條加重其刑，並就所犯施
    用第一級毒品部分依法遞加之。爰審酌被告前因施用毒品案
    件經觀察、勒戒執行完畢釋放後，再因施用毒品犯行經判刑
    確定，竟仍未能徹底戒絕毒品，復犯本案施用毒品罪，顯見
    其無戒毒悔改之意，惟念其施用毒品之次數、施用毒品乃自
    戕一己之身體健康，尚未對他人造成危害，且犯後已坦承犯
    行，態度良好等一切情狀，各量處如主文所示之刑，並定其
    應執行之刑，以資懲戒。至扣案之毒品海洛因2 包（不含包
    裝袋，合計淨重0.58公克），屬第一級毒品，應依毒品危害
    防制條例第18條第1 項前段之規定，均併予宣告沒收銷燬；
    另扣案盛裝上開海洛因之包裝袋2 只，因已經鑑定檢驗機構
    將之與盛裝之毒品分別鑑析其重量，應可視為與毒品分離之
    物，然既係被告所有供被告包裝欲施用之毒品所用之物，應
    依刑法第38條第1 項第2 款規定，均併予宣告沒收。
據上論斷，應依刑事訴訟法第273 之1 第1 項、第284 條之1 、
第299 條第1 項前段，毒品危害防制條例第10條第1 項、第2 項
、第18條第1 項前段，刑法第11條、第56條、第47條、第38條第
1項第2款、第51條第5 款，判決如主文。
本案經檢察官甲○○到庭執行職務。
中    華    民    國    95    年    6     月     5    日
                    刑事第四庭  法  官  陳振嘉
如不服本判決，應於判決送達後10日內，向本院提出上訴狀。
以上正本證明與原本無異。
中    華    民    國    95    年    6     月    5     日
                                書記官  顏宗貝
附錄本案判決論罪科刑法條：
毒品危害防制條例第10條
施用第一級毒品者，處6月以上5年以下有期徒刑。
施用第二級毒品者，處3年以下有期徒刑。


司法院資訊處製作；財團法人民間司法改革基金會備份。
